臺灣高雄地方法院民事判決　九十二年度簡上字第四一五號
　　上　訴　人　甲○○
　　被上訴人　　乙○○
右當事人間請求損害賠償事件，上訴人對於中華民國九十二年九月九日本院九十二年
度鳳簡字第四五六號第一審判決提起上訴，本院於九十三年三月十二日辯論終結，判
決如左：
    主  文
上訴駁回。
第二審訴訟費用由上訴人負擔。
    事實及理由
一、上訴人起訴主張：訴外人廖義雄於民國九十年六月六日將座落高雄縣大社鄉○○
    村○○路○段二０八之一號鐵皮屋廠房（下稱系爭廠房），讓渡予上訴人，嗣被
    上訴人竟以出租土地為幌，於九十一年三月一日將系爭廠房併同出租予訴外人陳
    文發，被上訴人因而獲取租金之不當得利，並已侵害上訴人權益，使上訴人受有
    相當於租金之損害新台幣（下同）三十萬元，依不當得利及侵權行為之法律關係
    ，請求被上訴人如數給付，及加計法定遲延利息，並聲明願供擔保請准宣告假執
    行。原審判決上訴人全部敗訴，經上訴人提起上訴，並聲明：(一)原判決廢棄。
    (二)被上訴人應給付上訴人三十萬元，及自九十一年三月一日起至清償日止，按週
    年利率百分之五計算之利息。
二、被上訴人則以：系爭廠房為訴外人廖義雄所有，於九十年十月二日將系爭廠房一
    棟及天車三台，總價三十五萬元出賣與被上訴人，並點交與被上訴人使用。上訴
    人雖曾向廖義雄起訴請求點交房屋，因被上訴人參加訴訟而撤回，後又以九十一
    年訴字第三六九九號再度對廖義雄提起遷讓房屋事件，惟因系爭廠房及天車，被
    上訴人已於九十一年三月五日連同土地一併出租與訴外人陳文發，在上開訴訟期
    間，陳文發不堪上訴人之騷擾，故與上訴人及廖義雄三人達成和解，協議由陳文
    發給付上訴人三十萬元，同時取得系爭廠房及天車三台、組合屋等之所有權，關
    於土地所有權人乙○○即被上訴人間之權利義務關係，由陳文發負責，概與上訴
    人、廖義雄無關。從而，就系爭廠房事件，既由訴外人陳文發給付三十萬元與原
    告而取得廠房之所有權，剩餘之法律關係只有回歸到被上訴人與陳文發二人之間
    ，與上訴人及廖義雄二人無關，上訴人主張顯無理由等語抗辯。並聲明：(一)上訴
    駁回。(二)上訴費用由上訴人負擔。
三、兩造不爭執之事實：
    系爭廠房原為第三人廖義雄所有，其坐落土地即高雄縣大社鄉○○村○○路○段
    二０八之一號之土地則為被上訴人所有，出租予廖義雄使用。因上訴人與廖義雄
    有債務糾紛，乃於九十年六月間僱請保全人員占有系爭廠房。惟廖義雄另於九十
    年十月二日將系爭廠房出賣與被上訴人，交予被上訴人占有。被上訴人再於九十
    一年三月一日將座落及系爭廠房一併出租予訴外人陳文發。嗣於上訴人另案向廖
    義雄訴請返還房屋事件（本院九十一年訴字第三六九九號）中，上訴人與廖義雄
    、陳文發三人於九十二年四月十一日達成和解，協議由陳文發給付上訴人三十萬
    元，同時取得系爭廠房及天車三台、組合屋等之所有權等事實，業據上訴人提出
    土地租賃合約書及和解書為證，並經調取本院九十一年度訴字第三六九九號事件
    卷宗核閱屬實，復為兩造所不爭執，自堪認為真實。
四、兩造爭點之判斷：
    本件上訴人主張訴外人廖義雄於九十年六月六日將系爭廠房讓渡與上訴人，並點
    交與上訴人占有，占有期間伊曾就系爭廠房與保全公司訂立保全契約，惟被上訴
    人仍趁上訴人不在之時強行占有系爭廠房之事實，為被上訴人所否認，並以前揭
    情詞置辯，是以本件應審酌者乃廖義雄有無於九十年六月六日將系爭廠房讓渡予
    上訴人？上訴人有無因此取得系爭廠房之事實上處分權？經查：
  (一)上訴人主張廖義雄於九十年六月六日將系爭廠房讓渡與上訴人，固提出讓渡書影
    本一紙為證，惟被上訴人否認其真正，上訴人仍應負舉證責任。而證人廖義雄於
    本院審理時到庭則證稱：伊僅積欠上訴人二十五萬元，上開讓渡書上所載三百萬
    元並不實在，而該讓渡書係上訴人拿白紙讓其簽名，伊並無讓與系爭廠房予上訴
    人之意；且伊因積欠他人大筆債務在外躲債，亦未將系爭廠房交付與上訴人等語
    在卷（見本院九十三年一月十三日準備程序筆錄）。且本院依職權調取另案上訴
    人訴請廖義雄交付系爭廠房事件（本院九十一年雄簡字第二六七五號）卷宗核閱
    結果，上開讓渡書上之連帶保證人劉啟明於本院審理時，亦證稱上訴人拿白紙讓
    其簽名等語（見該案卷頁三十），互核相符。據此，上訴人主張廖義雄已於九十
    年六月六日將系爭廠房讓渡與上訴人，自無足採。
  (二)又買賣標的物之利益及危險，除有特別約定外，自交付時起始由買受人承受負擔
    ，為民法第三百七十三條所明訂。本件縱廖義雄於九十年六月六日曾書立上開讓
    渡書予上訴人，惟系爭廠房屬未保存登記之地上建物，於九十年六月六日前為廖
    義雄所使用，依一般不動產買賣之觀念，於出賣人將標的物交付買受人時，始將
    使用收益權及事實上之處分權隨同交付行為移轉於買受人，故上訴人須於出賣人
    即廖義雄將系爭廠房交付後，始取得系爭廠房之使用收益權及事實上之處分權。
    證人廖義雄已證稱伊並未將系爭廠房交付上訴人，如上所述，且廖義雄於九十年
    十月二日將系爭廠房出賣與被上訴人，並同意點交，有買賣契約附原審卷可憑，
    而被上訴人復於九十一年三月一日將系爭廠房出租予訴外人陳文發，則上訴人主
    張廖義雄於九十年六月六日點交系爭廠房與上訴人占有，上訴人已取得事實上之
    處分權云云，亦屬無據。
五、按依不當得利之法律關係請求返還不當得利，必以無法律上原因受利益，致他人
    受損害為要件，此觀之民法第一百七十九之規定自明，是倘若所受之利益係基於
    法律上之原因，即無不當得利可言。查本件被上訴人於九十年十月二日與訴外人
    廖義雄，以系爭廠房一棟及天車三台為標的，訂立總價三十五萬元買賣契約，有
    被上訴人提出之買賣契約為證，上訴人對此並不爭執；嗣被上訴人於九十一年三
    月五日將系爭廠房出租與訴外人陳文發，復有被上訴人提出之土地租賃合約書在
    卷可憑，上訴人就此亦不爭執，從而被告取得系爭廠房乃基於伊與廖義雄訂立之
    買賣契約，嗣取得租金之利益復基於伊與陳文發訂立之租賃契約，則無論被上訴
    人取得系爭廠房或嗣後取得租金之利益，均有法律上之原因，自無不當得利可言
    。又因故意或過失，不法侵害他人之權利者，負損害賠償責任，為民法第一百八
    十四條第一項前所明定。本件上訴人並未取得系爭廠房之使用收益權及事實上之
    處分權，已如前述；據此，被上訴人於廖義雄將系爭廠房點交後，出租與陳文發
    收取租金，即無因故意或過失，不法侵害上訴人之權利可言，上訴人主張被上訴
    人應負侵權行為損害賠償責任，亦屬無據。從而，上訴人依侵權行為及不當得利
    之法律關係，請求被上訴人應給付上訴人三十萬元，及自九十一年三月一日起至
    清償日止，按週年利率百分之五計算之利息，自屬無據。原審為上訴人敗訴之判
    決，於法並無不合；上訴人上訴意旨指摘原判決不當，求予廢棄改判准如上訴聲
    明之請求，為無理由，應予駁回。
六、據上論結，本件上訴為無理由，依民事訴訟法第四百三十六條之一第三項、第四
    百四十九條第一項、第七十八條，判決如主文。
中　　　華　　　民　　　國　　九十三　　年　　　三　　　月　　二十四　　日
                                      民事庭
~B審判長法官
~B法　　　官
~B法　　　官
正本係照原本作成。
本判決不得上訴。
中　　　華　　　民　　　國　　九十三　　年　　　三　　　月　　二十四　　日
~B法院書記官　陳怡如
附註：
民事訴訟法第四百六十六條之一（第一項、第二項）：
對於第二審判決上訴，上訴人應委任律師為訴訟代理人。但上訴人或其法定代理人具有
律師資格者，不在此限。
上訴人之配偶、三親等內之血親、二親等內之姻親，或上訴人為法人、中央或地方機關
時，其所屬專任人
員具有律師資格並經法院認為適當者，亦得為第三審訴訟代理人。
